臺灣高等法院刑事判決　　　　　　　　　　　　　　九十一年度上易字第一四六號
　　上　訴　人　戊○○
　　即　被　告
右上訴人因傷害案件，不服臺灣板橋地方法院九十年度易字第三二一七號，中華民國
九十年十一月九日第一審判決（起訴案號：臺灣板橋地方法院檢察署九十年度偵字第
一二九二六號）提起上訴，本院判決如左：
    主  文
原判決關於戊○○部分撤銷。
戊○○無罪。
    理  由
一、公訴意旨略以：案外人丁○○與乙○○於民國（下同）八十九年十二月十九日晚
    上七時許，在臺北縣鶯歌鎮○○街八十七號前，因停車問題發生口角，丁○○遂
    電召其兄丙○○前來理論，適乙○○之友人戊○○亦來關切，丙○○與戊○○一
    言不合，戊○○遂基於傷害之犯意手持拐杖與丙○○互毆，致丙○○受有多處挫
    傷擦傷、右頸肩部五ｘ三公分、左踝二公分、左小腿一ｘ十公分（起訴書誤載為
    左小腿一ｘ一公分）、右足背一公分等傷害，因認戊○○涉犯刑法第二百七十七
    條第一項普通傷害罪等語。
二、按犯罪事實應依證據認定之，無證據不得推定其犯罪事實；又不能證明被告犯罪
    者，應諭知無罪之判決，刑事訴訟法第一百五十四條、第三百零一條第一項分別
    定有明文。又事實之認定，應憑證據，如未能發現相當證據，或證據不足以證明
    ，自不能以推測或擬制之方法，為裁判基礎（最高法院四十年臺上字第八六號判
    例參照）。復按告訴人之告訴，本以使被告受刑事訴追為目的，故其陳述是否與
    事實相符，自應調查其他證據，以資審認，苟其所為攻擊之詞，尚有瑕疵，則在
    此瑕疵未予究明以前，即不能遽採為斷罪之基礎（最高法院六十九年臺上字第一
    五三一號判決參照）。再者，認定被告有罪之事實，應憑證據，如未能發現相當
    之證據，或證據不足以證明，自不能以推測或擬制之方法，以為裁判之基礎；且
    認定事實所憑之證據，其為訴訟上之證明，須達於通常一般人均不致有懷疑，而
    得確信其為事實之程度者，始得據為有罪之認定，倘其證明尚未達到此一程度而
    有合理之懷疑存在時，尚難為有罪之認定基礎；另苟積極證據不足以為不利於被
    告事實之認定，即應為有利於被告之認定，更不必有何有利之證據，最高法院三
    十年上字第八一六號、四十年台上字第八六號、七十六年台上字第四九八六號判
    例分別揭有上旨，足資參酌。
三、公訴意旨認上訴人即被告戊○○涉犯刑法第二百七十七條第一項之傷害罪嫌，無
    非係以告訴人丙○○之指訴、證人乙○○、丁○○之證述及財團法人恩主公醫院
    乙種診斷證明書為據。訊據上訴人即被告否認有何傷害犯行，辯稱略以：「當時
    因被告丙○○甫至現場，即出手毆打乙○○，我上前勸阻及阻擋，乃遭告訴人丙○○持鑰匙刺傷，並無傷害丙○○之情事」等語，經查：
(一)、本件雖有告訴人丙○○之指訴，其於偵查、原審中指稱：「我是自衛的，當時我
    過去一下車，是要把丁○○與李宗傑分開，結果戊○○就從裡面拿一根尖尖的鐵
    棍剌我，我把他推開，結果就被打，我有還手，但是不確定是否有打到他，我的
    傷是他用腳踢的」（偵卷第二四頁、原審卷第二十頁），並於本院調查時詳述當
    日情形為：「當天我弟弟打電話給我，我就去看看，我看到他的車子被擋住，我
    有推乙○○，他就倒向車子，後來戊○○從家中拿出一支長長的東西戳我，戳了
    一次以上，他是從我前面戳我，我閃過去，戳到我的背。我身上的傷就是他戳我
    而成的，我的背後有不確定的人，大約兩、三個打我，人從哪裡來，我不知道。
    他們打了我之後，我往前衝，我就打戊○○，因為我的手裡拿著鑰匙，打到他。
    打我的那些人，圍過來，我拉戊○○，他們拉我，打我，所以所有的人都扭成一
    團，我不確定打到哪裡，我就搶他的棍子，兩人拉扯都倒在地上。我身上的傷是
    被告他用尖尖的，像是鐵做的打我，也有戳、有揮、有打，造成我身上的傷」等
    語（本院卷第三三頁、第三四頁）。而證人即告訴人之弟丁○○於偵查證稱：「
    我知道戊○○拿了一支鐵棒有和我哥推打」等詞（偵卷第十二頁），於本院調查
    則稱：「那天晚上七點多左右，我帶孩子去買書，我車子已經停好了，我退了三
    次，他還一直按喇叭，我也很火，我發覺他有喝酒，乙○○就進去戊○○的家，
    過了一會兒，戊○○探頭出來，說要幹什麼，我因為沒有辦法走，就打電話，要
    我哥哥來，我哥哥騎機車來，來了之後，出手推了乙○○，我看見戊○○進去，
    就拿了一支拐杖出來，後來我看見有兩人騎了一輛機車，機車也沒有停好，就從
    後面圍毆我哥哥，但是不是戊○○，我轉頭一看，看見丙○○與戊○○已經扭成
    一團，我就看到戊○○、我哥哥都已經受傷，是何人先出手，我不知道，幾乎是
    同步，他們與騎機車來的兩人，一共四人扭在一起，沒有在地上，戊○○的右手
    有拐杖，我哥哥是空手，他是否有拿鑰匙，我不知道，我沒有看到戊○○用拐杖
    打丙○○」等語（本院卷三二頁），且告訴人丙○○並提出財團法人恩主公醫院
    乙種診斷證明書為證（偵卷第十五頁），但查：
１、經分別訊問告訴人丙○○與證人丁○○，證人丁○○所述「共四人扭打在一起，
    沒有在地上，先有兩人圍毆丙○○，其後被告再與丙○○扭打」，告訴人卻稱「
    我就搶他的棍子，兩人拉扯都倒在地上，戊○○從前面戳我，背後大約兩、三人
    打我」，又證人丁○○先稱「戊○○拿了一支鐵棒有和我哥推打」，其後復稱「
    我沒有看到戊○○用拐杖打丙○○」，則其二人所述歧異甚多，則是否確實有告
    訴人所陳傷害情事，已堪置疑。
２、依告訴人丁○○所提財團法人恩主公醫院乙種診斷證明書，告訴人受傷情形為「
    多處挫傷擦傷、右頸肩部五ｘ三公分、左踝二公分、左小腿一ｘ十公分、右足背
    一公分」等傷害，但查，依告訴人所稱「戊○○從家中拿出一支長長的東西戳我
    ，戳了一次以上，他是從我前面戳我，我閃過去，戳到我的背。我身上的傷就是
    他戳我而成的，我身上的傷是被告他用尖尖的，像是鐵做的打我，也有戳、有揮
    、有打，造成我身上的傷」等情，又被告所持拐杖連把手長度為八十四公分，有
    勘驗筆錄在卷可稽（本院卷第四六頁），則若依告訴人指訴告訴人所受之傷害位
    置應在背部，傷害面積甚廣，且應是受有類似鈍器傷之傷勢，然告訴人之驗傷證
    明書所載之傷害置係在右頸肩部、左踝、左小腿、右足背等處，且傷害面積為五
    ｘ三公分、二公分、一ｘ十公分、一公分等各個小範圍，而傷勢為多處挫擦傷，
    是告訴人所陳與傷害診斷證明書不同，顯無足採，故告訴人丙○○雖提出八十九
    年十二月十九日財團法人恩主公醫院乙種診斷證明書為證，則該驗傷證明書或能
    證明告訴人丙○○受有傷害之事實，然尚不足以證明該傷勢係由被告所造成而為
    不利於被告之認定。
(二)、又證人甲○○證稱：「我當時帶我兒子去安親班，我看到乙○○與丙○○在打架
    ，我就去把乙○○拉開，我看到被告眼睛被鑰匙插到，是被丙○○插的，眼睛流
    血。後來救護車就來了，是我幫忙扶他上救護車，他滿臉都是血，用手護著臉，
    我送他上救護車。之前，我有看到被告拿拐杖擋在門口，不讓他們進去，我沒有
    看到被告拿拐杖打人」等語，另證人乙○○亦稱：「事情是因我而起，戊○○受
    傷我有看到，當時燈光不明，我因為喝酒，想上廁所，所以向戊○○借廁所，我
    把車子停在戊○○的店門口附近的書局旁邊，向戊○○借廁所。我因為停車與丁○○發生爭執，當時暗暗的，我看不清楚是丙○○還是丁○○，但是我很尿急，
    我就跑進去上廁所，我在裡面，聽到他們爭執，說何人任意停車，我說因為尿急
    ，只好隨便停一下，我出來的時候，他與我理論，後來不知道丙○○還是丁○○
    趕來，看到我們在吵，就踢我一下，因為我喝酒，站不穩，就跌倒撞到車子，戊○○出來勸架，踢我的那個，就揍了戊○○一拳，戊○○就流血了。我有看到整
    個經過，我沒有看到戊○○打丙○○，他只有說叫我們不要吵」等語（偵卷第十
    四頁、本院卷第三十頁、第三一頁），按證人甲○○為與告訴人及被告無利害關
    係之第三人，所陳自堪信採，可知被告應係立於商店門口勸架，並以拐杖阻擋告
    訴人等進入商店內，再經囑告訴人及證人丁○○各繪製所稱案發日之現場位置圖
    （本院卷第四十頁、第四一頁），經詳予比對結果，被告所在之位置圖依二人所
    繪均係在被告之商店門前，則被告所辯隨手拿起拐杖擋住不讓告訴人進入屋內，
    從頭到尾都沒有打人等語，尚堪採信。
(三)、經詳核被告所受之傷害為左眼眼瞼裂傷、左眼結膜裂傷、左側眼框底骨折及左側
    眼瞼下垂等傷害（偵卷第十六頁診斷證明書），顯見其受傷情形嚴重，而告訴人
    丙○○亦坦承先以手裡拿鑰匙之方式打被告戊○○（本院卷第三三頁），另證人
    甲○○更稱被告滿臉都是血，用手護著臉（本院卷第三十頁），則被告在被告訴
    人先行打中臉部流血後護著臉之狀態下，如何再如告訴人所陳之以杖對之毆打，
    是告訴人所陳顯屬不實。
四、綜上，告訴人丙○○與證人丁○○所述之案發現場情形並不相同，且告訴人所提
    之傷害診斷書所載傷勢與告訴人所陳傷害情形不合，是依上開事證，本案尚未達
    於通常一般之人均不致有所懷疑，得確信其為真實之程度，而有合理性懷疑之存
    在，本院無從形成有罪之確信。此外，復查無其他積極證據足資認定被告傷害罪
    嫌，既不能證明被告犯罪，根據「罪證有疑，利於被告」之證據法則，依法應為
    無罪之諭知。原審疏未詳查各項事證，僅通知告訴人與被告到庭，一次期日即審
    結案件，對告訴人與證人丁○○所陳之瑕疵及所提傷害診斷書與告訴人所述傷勢
    不同，均未及審酌，就被告戊○○被訴傷害部分遽對被告戊○○論罪科刑尚有未
    洽，本件被告戊○○上訴意旨否認犯罪，指摘原判決關於被告戊○○部分不當為
    有理由，應將原判決關於被告戊○○部分撤銷改判，另為無罪之諭知。
據上論斷，應依刑事訴訟法第三百六十九條第一項前段、第三百六十四條、第三百零
一條第一項，判決如主文。
本案經檢察官鍾鳳玲到庭執行職務。
中     華      民     國     九十一     年     一     月     三十一     日
                                臺灣高等法院刑事第七庭
                                    審判長法  官  吳  啟  民
                                          法  官  林  瑞  斌
                                          法  官  施  俊  堯
右正本證明與原本無異。
不得上訴。
                                          書記官  陳  彥  蕖
中     華      民     國     九十一     年     一     月     三十一     日
